【裁判字號】    99,上易,562
【裁判日期】    990824
【裁判案由】    家庭暴力防治法
【裁判全文】
臺灣高等法院高雄分院刑事判決         99年度上易字第562號
上  訴  人
即  被  告    甲○○    39歲.
選任辯護人    李美慧    律師
上列上訴人因家庭暴力防治法案件，不服臺灣高雄地方法院99年
度易字第101 號中華民國99年4 月28日第一審判決（起訴案號：
臺灣高雄地方法院檢察署98年度偵字第26156 號），提起上訴，
本院判決如下：
     主  文
上訴駁回。
甲○○緩刑貳年。
    事  實
一、甲○○係安○（年籍姓名詳卷，下稱安童）之父，兩人為父
    子關係，具有家庭暴力防治法第3 條第3 款所定之家庭成員
    關係，甲○○因對於家庭成員即其妻張○○（年籍詳卷）有
    身體上、精神上不法侵害之情事，經其妻張○○向台灣高雄
    地方法院家事法庭聲請核發保護令，經該院家事法庭於民國
    （以下同）98年4 月13日以98年度家護字第251 號民事通常
    保護令對甲○○裁定「不得對聲請人（即張○○）及聲請人
    母親（姓名詳卷）、聲請人子女（安童）實施身體上或精神
    上不法侵害之行為，不得直接或間接對於聲請人為騷擾之行
    為，應最少遠離被害人住居所（地址詳卷）、被害人子女學
    校（地址：高雄市○○路262 號楠梓國民小學）、被害人工
    作場所（地址詳卷）至少100 公尺，本保護令之有效期間為
    壹年」（嗣經甲○○於98年4 月21日提出抗告，經該院於98
    年11月23日駁回抗告確定）。詎甲○○收受上揭法院98年度
    家護字第251 號民事保護令並知悉其內容後，竟基於違反保
    護令之故意，於98年9 月1 日13時40分許，進入高雄市○○
    路262 號楠梓國民小學，並在該國小教務處內吵鬧，而違反
    台灣高雄地方法院98年度家護字第251 號民事保護令裁定，
    嗣經楠梓國民小學警衛呂鳳源報警處理，而查獲上情。
二、案經高雄市政府警察局楠梓分局移送臺灣高雄地方法院檢察
    署檢察官偵查起訴。
    理  由
壹、證據能力部分：
一、按被告以外之人，於審判外之言詞或書面陳述，除法律有規
    定者外，不得作為證據。又被告以外之人（包括證人、鑑定
    人、告訴人、被害人及共同被告等）於檢察事務官、司法警
    察官或司法警察調查中所為之陳述，與審判中不符時，其先
    前之陳述具有較可信之特別情況，且為證明犯罪事實存否所
    必要者，得為證據，刑事訴訟法第159 條第1 項、第159 條
    之2 分別定有明文。證人張○○、呂鳳源於警詢中之證述，
    業經被告甲○○及辯護人否認證據能力，且無刑事訴訟法第
    159 條之2 或其餘法律規定之例外情形，自無證據能力。
二、按被告以外之人於偵查中向檢察官所為之陳述，除顯有不可
    信之情況者外，得為證據，刑事訴訟法第159 條之1 第2 項
    定有明文，本案證人呂鳳源於偵查中之陳述，業經其於證述
    前具結，亦無證據顯示檢察官在偵查時有不法取供之情形，
    且據證人做成證據之外部情狀，亦無證據顯示上開證述有顯
    不可信之情況，揆諸首揭說明，證人呂鳳源於偵查中之證述
    應有證據能力。
三、按「被告以外之人於審判外之陳述，雖不符前4 條之規定，
    而經當事人於審判程序同意作為證據，法院審酌該言詞陳述
    或書面陳述作成時之情況，認為適當者，亦得為證據」、「
    當事人、代理人或辯護人於法院調查證據時，知有第159 條
    第1 項不得為證據之情形，而未於言詞辯論終結前聲明異議
    者，視為有前項之同意」，刑事訴訟法第159 條之5 定有明
    文。查本判決以下所引其餘傳聞證據，均經當事人、辯護人
    於法院調查證據時，知有第159 條第1 項不得為證據之情形
    ，而未於言詞辯論終結前聲明異議，審酌上開證據作成時並
    無不合法定程序之情形，認為適當，依上開說明，應均有證
    據能力。
貳、實體部分：
一、訊之被告甲○○雖不否認於98年9 月1 日13時40分許，有進
    入高雄市○○路262 號楠梓國民小學之事實，然否認有何違
    反保護令之犯行，辯稱：我是埃及人，不諳中文，不知悉98
    年度家護字第251 號民事通常保護令裁定內容，當日係為繳
    交安童學費，才會至楠梓國小，並無違反保護令犯意云云。
    惟查：
（一）被告甲○○係安童之父，前經台灣高雄地方法院於98年4
      月13 日 以98年度家護字第251 號對被告為內容詳如事實
      欄所載之民事保護令裁定，該民事通常保護令裁定並已於
      98年4 月17日以寄存送達方式送達被告甲○○；又被告甲
      ○○於98年9 月1 日13時40分許，進入高雄市○○路262
      號楠梓國民小學，違反被告甲○○應遠離安童學校（楠梓
      國民小學）至少100 公尺之台灣高雄地方法院上開民事保
      護令裁定內容等事實，為被告甲○○所不否認，並經證人
      即楠梓國民小學校警呂鳳源於偵查及原審審理中證述詳盡
      ，並有台灣高雄地方法院98年度家護字第251 號民事保護
      令裁定1 份在卷可證，且經原審調閱上開民事保護令卷宗
      查核無訛，堪認屬實。
（二）被告甲○○雖辯稱：我不懂中文，文件均要藉助翻譯社翻
      譯，因而不知悉抗告狀內容，民事保護令的抗告狀是去找
      律師寫的，忘記有無在抗告狀簽名，但律師並未告知抗告
      狀內容云云。然台灣高雄地方法院於98年4 月13日以98年
      度家護字第251 號對被告甲○○為內容詳如事實欄所載之
      民事保護令裁定，且該民事通常保護令裁定於98年4 月17
      日以寄存送達方式送達被告甲○○後，被告甲○○即於98
      年4 月21日具狀提出抗告；又被告甲○○於上開台灣高雄
      地方法院98年度家護字第251 號民事保護令審理期間，於
      98年4 月7 日在該法院民事家事第二法庭出庭接受調查（
      通譯在場），復被告甲○○具狀提出抗告，而經台灣高雄
      地方法院以98年家護抗字第74號民事抗告事件受理後，亦
      曾於98年7 月9 日在該院民事家事第一法庭出庭接受調查
      （有通譯在場），庭間被告甲○○並有表明抗告意旨等情
      ，有送達證書、民事抗告狀、台灣高雄地方法院上開98年
      4 月7 日、98年7 月9 日訊問筆錄各1 份分別附於本院98
      年度家護字第251 號、98年家護抗字第74號民事卷宗可考
      ，被告甲○○既對上開98年度家護字第251 號事件提出抗
      告，且於民事保護令、民事抗告事件審理期間均有出庭，
      對保護令內容實難諉為不知。至證人王筱梅於原審審理中
      證稱：「本件事後，我有問被告有保護令嗎？他說也不知
      道是什麼東西，我就請他傳真保護令給我看一下」等語，
      及被告甲○○提出委請外來語翻譯社翻譯之中、英文文件
      數份、外來語翻譯社99年1 月5 日函，至多足證被告甲○
      ○事後曾提出保護令裁定予他人觀看，或被告甲○○有委
      請翻譯社翻譯文件，無法以此推斷被告甲○○於案發時不
      明法院上開民事保護令意旨，是均無足為有利被告甲○○
      之認定。再抗告不影響執行，台灣高雄地方法院98年度家
      護字第215 號民事通常保護令裁定既經合法送達被告甲○
      ○，被告甲○○即無不依照保護令之內容履行之理，是被
      告甲○○此部分之辯解，尚無可採。
（三）被告甲○○復辯稱：我為繳交學費才會至楠梓國小，並無
      違反保護令之故意云云，證人王筱梅則於原審陳稱：「當
      日我接到被告的電話，他說他現在在一個學校裡面，他要
      給他兒子付學費，可能是因為語言的關係，他要我跟學校
      辦公室裡面的女士說他是要去付學費的，我就教他要如何
      講學費二個字」等語，然證人乙○○於原審證稱：「我沒
      有請求被告幫忙繳付兒子的學費，從一年級開始，學費是
      到郵局劃撥繳費」等語詳盡，且繳交學費之方法不止親至
      國小繳交一端，被告甲○○既業經上開民事保護令之裁定
      遠離楠梓國小100 公尺，縱有自行繳交學費之意，自應循
      他法交付學費，是被告甲○○以欲繳交學費而否認違反法
      院民事通常保護令裁定之辯解，亦不足採。
    綜上所述，因被告甲○○有收受保護令，並有提出抗告，抗
    告時並曾出庭陳述意見其，對保護令內容實難諉為不知，又
    被告甲○○既業經上開民事保護令之裁定遠離楠梓國小100
    公尺，其要繳交學費之意，自應循他法交付學費，是被告甲
    ○○以欲繳交學費而否認違反法院民事通常保護令裁定之辯
    解，尚不足採，事證明確，其犯行堪以認定。
二、被告甲○○與安童為父子關係，具有家庭暴力防治法第3 條
    第3 款所定之家庭成員關係，其違反保護令至安童就讀之學
    校，核係犯家庭暴力防治法第61條第4 款之罪。
三、原審適用家庭暴力防治法第61條第4 款，刑法第11條前段、
    第41條第1 項前段規定，並審酌被告甲○○在知悉法院所核
    發保護令之裁定內容後，違反保護令，其係為繳交學費而為
    本件犯行，情節不重，及其動機、目的、手段、法益受損程
    度、犯後態度等一切情狀，量處拘役40日，並諭知如易科罰
    金以新臺幣1 千元折算1 日。經核原判決認事用法並無不合
    ，量刑亦屬適當，被告甲○○上訴否認犯罪，為無理由，應
    予駁回。
四、查被告甲○○並無前科未曾受有期徒刑以上刑之宣告，此有
    臺灣高雄地方法院檢察署刑案資料查註記錄表可稽，其係為
    繳交安兒學費而為本件犯行，情節不重，其經此次偵、審程
    序及判刑教訓，當知所警惕而無再犯之虞，本院認其所宣告
    之刑，以暫不執行為適當，爰併予宣告緩刑2 年，以啟自新
    。
據上論結，應依刑事訴訟法第368 條，刑法第74條第1 項第1 款
，判決如主文。
本案經檢察官林應華到庭執行職務。
中    華    民    國    99    年    8     月    24    日
                  刑事第八庭    審判長法  官  洪兆隆
                                      法  官  郭玫利
                                      法  官  張盛喜
以上正本證明與原本無異。
不得上訴。
中    華    民    國    99    年    8     月    24    日
                                      書記官  黃一秋
附錄本判決論罪科刑法條：
家庭暴力防治法第61條
違反法院依第 14 條第 1 項、第 16 條第 3 項所為之下列裁定
者，為本法所稱違反保護令罪，處3 年以下有期徒刑、拘役或科
或併科新臺幣10萬元以下罰金：
一、禁止實施家庭暴力。
二、禁止騷擾、接觸、跟蹤、通話、通信或其他非必要之聯絡行
    為。
三、遷出住居所。
四、遠離住居所、工作場所、學校或其他特定場所。
五、完成加害人處遇計畫。

司法院資訊處製作；財團法人民間司法改革基金會備份。
